【裁判字號】    99,事聲,10052
【裁判日期】    990909
【裁判案由】    確定訴訟費用額
【裁判全文】
臺灣臺北地方法院民事裁定           99年度事聲字第10052號
異  議  人  黃鎮華
相  對  人  財政部國有財產局
法定代理人  張佩智
上列當事人間確定訴訟費用額事件，異議人對於中華民國99年7
月19日本院99年度司聲字第289號裁定聲明異議，本院裁定如下
：
    主  文
異議駁回。
原裁定主文「相對人應負擔之訴訟費額確定為新臺幣貳拾貳萬肆
仟陸佰陸拾玖元整，及自本裁定送達相對人之翌日起至清償日止
，按年息百分之五計算之利息。」，應更正為：「相對人應賠償
聲請人新臺幣貳拾貳萬肆仟陸佰陸拾玖元之訴訟費用，及自本裁
定送達相對人之翌日起至清償日止，按年息百分之五計算之利息
。」。
    理  由
一、按訴訟費用，由敗訴之當事人負擔，民事訴訟法第78條定有
    明文。又法院未於訴訟費用之裁判確定其費用額者，第一審
    受訴法院於該裁判有執行力後，應依聲請以裁定確定之。依
    第一項確定之訴訟費用額，應於裁定送達之翌日起，加給按
    法定利率計算之利息，同法第91條亦有明文。
二、聲明異議意旨略以：相對人起訴請求伊拆屋還地，業已繳納
    裁判費新臺幣（下同）246,432元，且據伊提出繳款收據為
    證，原裁定以伊迄未提出費用計算書及釋明費用額之證明書
    為由，逕命伊應負擔224,669元，顯有違誤云云，爰聲明異
    議，並求為廢棄原裁定。
三、經查：
  (一)相對人起訴請求異議人拆屋還地等事件，經本院95年度重訴
    字第668號判決諭知訴訟費用由異議人負擔10分之9，異議人
    就其敗訴部分提起上訴，迭經臺灣高等法院（下稱高院）96
    年度重上字第363號判決駁回上訴，及最高法院97年度台上
    字第135號裁定駁回上訴，第二、三審訴訟費用均由異議人
    負擔確定等情，業經本院依職權調取前開民事卷宗查明。
  (二)異議人就本件訴訟應負擔之訴訟費用額為萬684,317元，相
    對人應負擔之訴訟費用額為24,963元：
    1.相對人於起訴時預納第一審裁判費246,432元，及土地複
      丈費3,200元（見第一審卷第2頁，及原審卷第7頁），合
      計249,632元，經本院95年度重訴字第668號判決後，相對
      人就其敗訴部分並未上訴，故相對人應負擔之第一審裁判
      費確定為24,963元（249,632元×10%，元以下4捨5入），
      其餘224,669元由異議人負擔（249,632元×90%，元以下4
      捨5入）。
    2.異議人對一審不利益部分提起上訴，預納第二審裁判費36
      9,648元（見高院卷第10頁），惟高院判決上訴駁回，並
      諭知第二審裁判費由異議人負擔，故第二審裁判費應由異
      議人負擔。
    3.異議人對第二審判決復提起上訴，預納第三審裁判費90,0
      00元，惟最高法院仍裁定駁回上訴，並諭知第三審裁判費
      由異議人負擔，故第三審裁判費應由異議人負擔。
    4.綜上，異議人就本件訴訟應負擔之訴訟費額合計為684,31
      7元（即224,669元＋369,648元＋90,000元），餘24,963
      元由相對人負擔。
  (三)惟依民事訴訟法第93條規定「當事人分擔訴訟費用者，法院
    為確定費用額之裁判時，除前條第二項情形外，應視為各當
    事人應負擔之費用，已就相等之額抵銷，而確定其一造應賠
    償他造之差額。」，故異議人應賠償予相對人之訴訟費用額
    為224,669元（即相對人預納第一審裁判費249,632元-相對
    人應負擔之訴訟費用24,963元；異議人預納之第二、三審裁
    判費既應由異議人負擔，自無庸依前開規定而為抵銷），
    並應依民事訴訟法第91條第3項規定，加給自裁定送達翌日
    起至清償日止按法定利率即年息5%計算之利息。原裁定諭令
    異議人如數賠償，於法並無違誤。又異議人受敗訴判決確定
    ，已如前述，相對人所預納部分之裁判費自應由異議人賠償
    ，異議人以其業提出相對人預納之繳款收據置辯，於法顯有
    未合，並不足取。至於原裁定主文關於「相對人應負擔之訴
    訟費用額確定為224,669元整，及自本裁定送達相對人之翌
    日起至清償日止，按年息5%計算之利息。」之記載與其理由
    欄「本件相對人應賠償聲請人所繳納之第一審訴訟費確定為
    224,669元」之記載不符，有顯然錯誤，爰依民事訴訟法第
    232條第1項規定，更正為「相對人應賠償聲請人224,669元
    之訴訟費用，及自本裁定送達相對人之翌日起至清償日止，
    按年息5%計算之利息。」。從而，原裁定除前揭之記載應予
    更正外，抗告意旨指摘原裁定不當，求予廢棄，為無理由，
    應予駁回。
四、依民事訴訟法第240條之4第3項，裁定如主文。
中    華    民    國    99    年    9     月    9     日
                  民事第四庭    法  官  許純芳
以上正本係照原本作成
如不服本裁定應於送達後10日內向本院提出抗告狀，並繳納抗告
費新臺幣1,000元
中    華    民    國    99    年    9     月    9     日
                                書記官  陳怡君

司法院資訊處製作；財團法人民間司法改革基金會備份。
